【裁判字號】    97,上訴,3851
【裁判日期】    980617
【裁判案由】    毒品危害防制條例
【裁判全文】
臺灣高等法院刑事判決                97年度上訴字第3851號
上  訴  人
即  被  告  甲○○
選任辯護人  鄭凱鴻律師
上列上訴人因違反毒品危害防制條例案件，不服臺灣桃園地方法
院97年度訴字第56號，中華民國97年7月7日第一審判決（起訴案
號：臺灣桃園地方法院檢察署96年度偵字第5922號），提起上訴
，本院判決如下：
    主  文
原判決撤銷。
甲○○販賣第一級毒品，未遂，處有期徒刑拾伍年陸月，扣案第
一級毒品海洛因參包（驗餘淨重陸點玖貳公克）沒收銷燬、峰牌
香煙盒壹個、門號0000000000號行動電話ＳＩＭ卡壹
張、電子磅秤壹台沒收；未扣案之林泰澤所有之門號00000
00000號行動電話話機壹支沒收，如不能沒收時，追徵其價
額。
    事  實
一、林泰澤前因偽造文書案件，經臺灣士林地方法院以96年度士
    簡字第307號判決判處有期徒刑5月，緩刑4年，民國96年5月
    7日判決確定，目前仍在緩刑期間；又因違反毒品危害防制
    條例案件，經臺灣桃園地方法院以96年度訴字第1296號判決
    判處有期徒刑6月，如易科罰金以新臺幣（下同）1千元折算
    1日，減為有期徒刑3月，如易科罰金以1千元折算1日確定，
    於97年1月2日易科罰金執行完畢（本案未構成累犯）。
二、林泰澤明知海洛因係屬毒品危害防制條例所列之第一級毒品
    ，不得販賣，竟意圖營利，以其所有0000000000門號行動電
    話為聯絡工具，對外以「臭弟」為名，伺機販賣第一級毒品
    海洛因，緣另案被告丙○○（其所涉施用第一級毒品犯行由
    檢察官另案起訴）於96年2月11日15時30分許，在桃園縣桃
    園市○○○路○段76巷內，為桃園縣政府警察局中壢分局員
    警查獲其持有第一級毒品海洛因，丙○○遂向桃園縣政府警
    察局中壢分局偵查隊員警表示欲提供毒品交易之線報供警方
    查緝，丙○○乃於96年2月11日配合警方，以其所使用之000
    0000000號行動電話撥打予林泰澤所有之0000000000號行動
    電話，偽稱欲以1錢25000元價格，購買第一級毒品海洛因2
    錢（即7.5公克），林泰澤遂基於出賣第一級毒品海洛因以
    牟利之犯意（起訴書誤載為販賣第一級毒品海洛因之概括犯
    意），與丙○○於電話中約定在桃園縣中壢市○○路612號
    前見面交易後，於同日20時30分許，林泰澤持其所有第一級
    毒品海洛因3包（原合計淨重7.8公克，合計驗餘淨重6.92公
    克，純度81.76%，純質淨重5.66公克）裝置於其所有之峰牌
    香菸盒內，夥同不知情之友人廖翊如，駕駛車號6400-QA自
    小客車，將該海洛因攜至上開約定地點欲將之交付予丙○○
    ，嗣林泰澤見員警上前盤查，即將內裝有前述第一級毒品海
    洛因3包之峰牌香菸盒丟棄於地上，仍當場為警查扣，警方
    另於林泰澤所駕駛之自用小客車上扣得其所有備供秤量毒品
    販售用之電子磅秤1台。
三、案經桃園縣政府警察局中壢分局報請臺灣桃園地方法院檢察
    署檢察官偵查起訴。
    理  由
壹、證據能力部分：
一、證人丙○○於警詢之證述具有證據能力：
（一）按「被告以外之人於審判外之言詞或書面陳述，除法律有
      規定者外，不得作為證據。」、「被告以外之人於檢察事
      務官、司法警察官或司法警察調查中所為之陳述，與審判
      中不符時，其先前之陳述具有較可信之特別情況，且為證
      明犯罪事實存否所必要者，得為證據。」刑事訴訟法第15
      9條第1項、第159條之2分別定有明文。
（二）本件上訴人即被告林泰澤及其選任辯護人於原審及本院行
      準備程序時，雖辯稱證人丙○○於警詢時之審判外證述非
      出於任意性，未具有較可信之情況，無證據能力云云，而
      證人丙○○於原審亦證稱：我被警察查獲後，警察叫我要
      交出1個人，否則要辦我販賣毒品，因為被查獲的前1天，
      我賭博輸錢有將毒品抵押在林泰澤處，我不知道要怎麼辦
      ，只好說出被告云云。
（三）經查：
１、證人丙○○於原審中雖證述：警詢係受員警不當之引導云云
    ，惟證人丙○○並未表示當日員警有對其刑求、利誘或脅迫
    等情，其於原審審理時，經原審法院質問對其不當引導之警
    員究為何人，證人丙○○亦無法提出說明，證人丙○○此部
    分說詞，已有可疑。再者，證人丙○○於96年4月25日接受
    檢察官訊問，經檢察官告知具結之義務及偽證罪之處罰後，
    仍為同於警詢當時之證述，亦未就警員所謂不當引導之取證
    行為向檢察官有所陳訴。另據原審勘驗證人丙○○之警詢錄
    音光碟，關於被告販賣毒品之內容均為證人丙○○自行說出
    ，並非員警有所引誘證人丙○○始為證述，亦未有警員有恐
    嚇利誘之語氣，有原審勘驗筆錄附卷可稽（見原審卷第119
    頁至第125頁）。證人丙○○於偵查、原審審判中，始終未
    主張員警於警詢中有對其刑求或有其他違法取供之情事，已
    足認證人丙○○於警詢中並無任何受強暴、利誘、脅迫或刑
    求等不正取供之情形存在，上揭證人丙○○警詢筆錄當係警
    員依證人丙○○出於自由意思之證述而為記載。
２、證人丙○○接受警方調查被告犯罪事實時，係以證人身分接
    受詢問，而非以犯罪嫌疑人身分接受調查，故警方縱未依刑
    事訴訟法第100條之2、第95條之規定對其告知法定訴訟權利
    ，並於夜間進行詢問，亦無違反前述法規及刑事訴訟法第10
    0條之3規定之問題，被告之選任辯護人以此抗辯證人丙○○
    之警詢陳述欠缺證據能力，自屬無據。而本件並無證據顯示
    證人丙○○於警詢時之陳述有何違反其任意性之情形，再參
    酌證人丙○○於查獲後即經警方對其製作筆錄，證人丙○○
    於案發之初接受警詢時，其陳述受外人干預之可能性較低，
    記憶仍屬深刻，又係其配合警方查察毒品來源之自願性陳述
    ，證人丙○○於警詢中之陳述與其在原審證述不符部分，當
    以證人丙○○於警詢時之陳述，具有較可信之情況擔保，而
    證人丙○○係親自向被告聯絡購買毒品之人，其就親自經歷
    之事實所為之陳述，自屬證明犯罪事實存否所必要，得為證
    據。
二、證人丙○○、證人林英志警員於偵查中向檢察官所為陳述，
    具有證據能力：
（一）按92年9月1日施行之刑事訴訟法，已酌採英美法系之傳聞
      法則，於第159條第1項明定被告以外之人，於審判外之言
      詞或書面陳述，除法律有規定者外，不得作為證據，用以
      保障被告之反對詰問權。而本法所規定傳聞法則之例外，
      其中就被告以外之人於偵查中向檢察官所為之陳述，因檢
      察官代表國家偵查犯罪時，原則上當能遵守法定程序，且
      被告以外之人如有具結能力，仍應依法具結，以擔保其係
      據實陳述，故於第159條之1第2項明定「除顯有不可信之
      情況者外」，得為證據，有最高法院94年度臺上字第629
      號判決意旨可參。
（二）本件判決所引用之證人丙○○、證人即林英志警員於臺灣
      桃園地方法院檢察署檢察官偵查中之證述，雖屬於被告以
      外之人於審判外之陳述，經審酌該言詞陳述作成時之情況
      ，係檢察官告知具結之義務及偽證之處罰後具結而為任意
      陳述，核其等製作筆錄過程，無違法取供瑕疵，所為陳述
      蓋係出於供述者之真意，皆具信用性，並無顯有不可信之
      情形，且原審亦傳喚證人丙○○、林英志到庭作證，使被
      告及其辯護人得以行使詰問權覈驗證人丙○○、林英志證
      述之真實性。從而，證人丙○○、林英志於偵查中向檢察
      官所為陳述，採為證據並無不當，依刑事訴訟法第159條
      之1第2項規定，得為證據。
三、本件法務部調查局96年3月16日調科壹字第09623022700號鑑
    定書所為第一級毒品鑑定報告，有證據能力：
（一）現行刑事訴訟法關於「鑑定」之規定，除選任自然人充當
      鑑定人外，另設有囑託機關鑑定制度。依同法第198條、
      第208條之規定，不論鑑定人或鑑定機關、團體，固均應
      由法院、審判長、受命法官或檢察官視具體個案之需要而
      為選任、囑託，並依第206條之規定，提出言詞或書面報
      告，始符合同法第159條第1項所定得作為證據之「法律有
      規定」之情形。然於司法警察機關調查中之案件，為因應
      實務上，或因量大、或有急迫之現實需求，併例行性當然
      有鑑定之必要者，例如毒品之種類與成分、尿液之毒品反
      應，或者槍彈有無殺傷力等鑑定，基於檢察一體原則，得
      由該管檢察長對於轄區內之案件，以事前概括選任鑑定人
      或囑託鑑定機關、團體之方式，俾便轄區內之司法警察官
      、司法警察對於調查中之此類案件，得即時送請先前已選
      任之鑑定人或囑託之鑑定機關、團體實施鑑定，以求時效
      ，有法務部92年9月1日法檢字第0920035083號函文可稽（
      見法務部公報第312期）。
（二）前述由檢察機關概括選任鑑定人或概括囑託鑑定機關、團
      體，再轉知司法警察官、司法警察於調查犯罪時參考辦理
      之作為，法無明文禁止，係為因應現行刑事訴訟法增訂傳
      聞法則及其例外規定之實務運作而為。此種由司法警察官
      、司法警察依檢察官所概括選任之鑑定人或囑託鑑定機關
      、團體所為之鑑定結果，與檢察官選任或囑託為鑑定者，
      性質上並無差異，同具有證據能力（最高法院96年度臺上
      字第2860號判決參照）。本件判決所引法務部調查局96年
      3月16日調科壹字第09623022700號鑑定書所為鑑定報告，
      係對扣案之被告所持有第一級毒品海洛因，為其成份與重
      量檢驗，屬鑑定性質，合於刑事訴訟法第159條第1項所稱
      之「法律有規定者」，其鑑定意見與結論，自有證據能力
      。
四、偵查卷附桃園縣政府警察局扣押物品清單、查獲現場照片、
    丙○○行動電話字條、門號0000000000行動電話之通聯紀錄
    、桃園縣政府警察局扣押物品清單、桃園縣政府警察局中壢
    分局檢體監管紀錄表、桃園縣政府警察局中壢分局被採尿人
    姓名編號對照表、臺灣檢驗科技股份有限公司濫用藥物尿液
    檢驗報告（見偵查卷第21頁至第26頁、第37頁、第39頁至第
    55頁、第78頁至第83頁），並無證據證明係公務員違背法定
    程序取得之物，且其證據能力為被告及其辯護人與檢察官所
    不爭執，依法得為證據。
五、本件扣案第一級毒品海洛因3包、峰牌香菸空盒1個、門號00
    00000000號行動電話SIM卡1張、電子磅秤1臺，並無證據證
    明係公務員違背法定程序或經偽造、變造所取得，是認該等
    扣案物亦有證據能力。
貳、認定犯罪事實之理由
一、訊據被告矢口否認有何販賣第一級毒品海洛因之犯行，辯稱
    ：我沒有販賣毒品給丙○○，被查獲的前1 天，我與丙○○
    在桃園縣中壢市○○路612號賭場賭博，丙○○欠我3萬元而
    將2包毒品海洛因抵押給我，當天丙○○打電話給我，表示
    要還錢，所以我是要將毒品帶去還給丙○○，至於另1包粉
    末毒品海洛因，是我自己施用剩下的云云。
二、 經查：
（一）綜合證人丙○○於警詢及檢察官訊問時具結證述內容，證
      人丙○○係證稱：96年2月11日，我被警察查獲時，警察
      有叫我供出上線，當天我有打電話約被告出來，我打電話
      時，警察就在旁邊，我在電話中跟被告說還要「2」，指
      的就是2錢，我叫被告帶下來，被告說好，我就跟被告約
      在桃園縣中壢市○○路610號附近，那邊是1個朋友的家，
      被告大約在9點鐘到達，被告就在那裡被警察查獲，我與
      綽號「臭弟」的被告是經由朋友「刁子」介紹認識的，認
      識約2個星期，我只知道「臭弟」使用門號0000000000號
      行動電話，「臭弟」住在臺北，地址我不知道，我知道「
      臭弟」有在販賣毒品海洛因，我並沒有積欠被告金錢，被
      查獲的3包毒品也不是我抵押在被告那裡，96年2月11日我
      被警察查獲所持有的毒品也是向被告購買的等語（見偵卷
      第16頁至第18頁、第61頁至第62頁）。
（二）證人即現場查獲本案之警員林英志於檢察官訊問及原審審
      理時具結證述：當天是先查獲丙○○，有叫丙○○供出上
      線，丙○○說上線就是被告，並主動打電話給被告，丙○
      ○在電話中跟被告說要買毒品，但是電話中的實際內容，
      我聽的不太清楚，只可以聽到丙○○聯絡被告，問被告在
      何處，然後在哪裡碰面，丙○○在車上並沒有與被告談到
      賭債的事情，一路上他們都有聯絡，雙方講了好幾通的電
      話，當時被告好像還在三重或是某個地方，被告說要下來
      ，所以丙○○一直聯絡被告，問被告到了哪裡，被告有說
      他會開什麼車子，丙○○與被告就約在查獲地點，丙○○
      就帶我過去現場，到了查獲地點看見有人，丙○○在車上
      看到被告，就說是這個人，我就下車問被告是否叫林泰澤
      ，被告說是，我就過去盤查，被告馬上將香菸盒子丟在地
      上，我就撿起來問是否是被告丟的，被告本來不承認，後
      來才承認，在香菸盒子裡面有查獲毒品，在現場有問被告
      毒品是作何用途，被告說是他自己要用的，到了警察局，
      被告想一想好像是丙○○釣他出來，就改口說是丙○○寄
      放的等語（見偵查卷第63頁至第64頁、原審卷第83頁至第
      92頁）。證人即現場查獲警員陳正育於原審具結證述：當
      天查獲丙○○後，丙○○有主動說上線是叫「臭弟」的人
      ，住在三重，我請丙○○打電話約上線，丙○○就自己打
      電話給上線，兩人談話的內容，我忘記了，主要就是要和
      被告調毒品海洛因，丙○○在電話中不可能說出海洛因，
      只有說要軟的，至於是拿或賣，幾乎都不會提到，實際上
      的情形他們談話就是要交易，丙○○說交易的對象會開紅
      色的自用小客車，由三重南下中壢，車上會載著女友，在
      查獲現場也確有該部自用小客車，然後有1男1女下車，我
      立刻出示證件，並詢問被告身上有無攜帶違禁物品，被告
      將手上的毒品海洛因丟到地上，到了桃園縣中壢市○○路
      612號時，丙○○並未下車等語（見原審卷第92頁至第100
      頁）。
（三）經核證人丙○○所證述其於96年2月11日，利用其所使用
      之0000000000號行動電話撥打被告之0000000000號行動電
      話與被告聯絡購買第一級毒品海洛因之經過，與警方查獲
      本案之情形均相符合，而被告因見警方查察，乃將所攜置
      有白色粉末物3包之峰牌香煙盒內丟棄於地，惟為警方連
      同被告所有0000000000號行動電話SIM卡1張及電子磅秤1
      台一併查扣，有桃園縣警察局扣押物品清單可稽，被告對
      此亦不爭執（見偵查卷第21頁、第9頁被告警詢筆錄）。
      上開白色粉末物3包，經警移送法務部調查局將之相混合
      取樣以化學呈色法、氣相層析質譜儀分析法鑑定結果，其
      原初淨重合計7.8公克，確含有第一級毒品海洛因成分，
      合計淨重6.92公克，空裝總重1.61公克，純度81.76%，純
      質淨重5.66公克，有96年2月12日被告警詢筆錄、扣押毒
      品照片、法務部調查局96年3月16日調科壹字第096230227
      00號鑑定書在卷足憑（見偵查卷第10頁、第24頁、第37頁
      ）。
（四）另參酌桃園縣中壢市○○路612號所在之位置，若使用遠
      傳門號之行動電話，其最近基地臺或可能使用之基地臺應
      為桃園縣中壢市○○街173號3樓、桃園縣中壢市○○○路
      63號10樓樓頂及屋突，桃園縣中壢市○○路612號房屋原
      則上並不在桃園縣中壢市○○○街6、8號12樓頂樓基地台
      目標範圍內，僅有可能於附近基地台故障時，短暫使用該
      基地台訊號，有遠傳電信股份有限公司（下稱遠傳公司）
      97年5月28日遠傳（企營）字第09710506087號函、97年10
      月31日遠傳（企營）字第09711003167號函分別附於原審
      卷第107頁及本院卷可稽，前引遠傳公司對其所屬基地台
      訊號發送範圍之函覆說明，乃遠傳公司本於客觀事實狀態
      對於其電信服務之業務事項所為書面陳述，應認係於可信
      之特別情況下所製作之文書，依刑事訴訟法第159條之4第
      3款規定，自有證據能力，被告之選任辯護人辯稱遠傳公
      司97年5月28日遠傳（企營）字第09710506087號書函欠缺
      證據能力，自無可採。以被告於原審供稱：門號00000000
      00行動電話僅其在使用等語（見原審卷第131頁），依被
      告所使用之門號0000000000行動電話通聯紀錄，96年2月1
      0日22時6分44秒起至同日22時11分13秒止，其通聯之基地
      臺位置均在桃園縣中壢市○○○街6、8號12樓頂樓，雖於
      同日22時11分19秒許，被告所使用之行動電話基地臺出現
      在桃園縣中壢市○○○路63號10樓樓頂，惟於同日22時19
      分15秒許，被告所使用之行動電話基地臺位置又移轉至桃
      園縣中壢市○○○街6、8號12樓屋頂，顯見被告於96年2
      月10日在桃園縣中壢市○○街612號附近停留之時間甚為
      短暫，而證人丙○○於警詢及檢察官訊問時均證述：我有
      跟被告買過2次毒品，96年2月10日我有跟被告買毒品，就
      是我96年2月11日被查獲的那些毒品，雙方約定在桃園縣
      中壢市○○街旁交易，約定於晚上比較多，是以1錢為單
      位，為2萬5千元等語（見偵查卷第17頁、第62頁）。雖被
      告於96年2月10日販賣第一級毒品海洛因予證人丙○○之
      部分未據起訴，惟觀諸被告於96年2月10日22時許，曾出
      現在桃園縣中壢市612號附近數分鐘，核與證人丙○○於
      警詢及檢察官訊問時證述96年2月10日晚間曾在桃園縣中
      壢市○○路612號附近向被告購買第一級毒品海洛因等情
      相符，亦足以佐證證人丙○○於警詢、檢察官訊問時所為
      之證述，應與事實相符。
（五）據上，證人丙○○於96年2月11日配合警方，以其所使用
      之門號0000000000號行動電話撥打予被告所有之門號0000
      000000號行動電話，偽稱欲以每錢25000元價格，購買第
      一級毒品海洛因2錢（即7.5公克），被告遂與丙○○於電
      話中約定在桃園縣中壢市○○路612號前見面交易，於同
      日20時30分許，被告基於出賣第一級毒品海洛予丙○○犯
      意，因而將本件其所有第一級毒品海洛3包（原共淨重7.8
      公克）裝置於峰牌香菸盒內，復攜電子磅秤1台，將該海
      洛因帶至約定地點欲進行交付，員警上前盤查時，被告情
      急之下隨即將內裝有第一級毒品海洛因3包之峰牌香菸盒
      丟棄於地上，當場為警查獲等情，應堪認定。
三、查販賣海洛因係違法行為，非可公然為之，且有其獨特之販
    售通路及管道，復無公定價格，容易增減分裝之份量，而每
    次買賣之價量，可能隨時依雙方關係深淺、資力、需求量及
    對行情之認知、來源是否充裕、查緝鬆嚴、購買者被查獲時
    供述購買對象之可能風險評估等，而異其標準，非可一概而
    論，本件被告既不承認有前開販賣第一級毒品海洛因之事實
    ，本院自無從查得其販入海洛因之真正價格及其是否因非法
    販賣該海洛因予證人丙○○而獲得具體利潤之金額。然近來
    政府為杜絕毒品氾濫，對於查緝施用及販賣毒品之工作，無
    不嚴加執行，販賣毒品罪又係重罪，設若無利可圖，衡情一
    般持有毒品之人當無輕易將所持有之海洛因交予他人而甘冒
    於再次向他人購買時，而有被查獲移送法辦之危險之理。且
    不論是瓶裝或袋裝之海洛因，均可任意分裝或增減其份量，
    而每次買賣之價量，亦隨時隨雙方關係之深淺、當時之資力
    、需要程度及對行情之認知等因素，機動的調整，因之販賣
    之利得，除經坦承犯行，或帳冊價量均臻明確外，委難察得
    實情。從而，縱未確切查得販賣賺取之實際差價，但除別有
    事證，足認係按同一價格轉讓，確未牟利外，尚難執此認非
    法販賣之事證有所不足，致知過坦承者難辭重典，飾詞否認
    者反得逞僥倖，致失情理之平。易言之，販賣之人從價差或
    量差中牟利之方式雖異，然其販賣目的在意圖營利則同一，
    堪認本件被告販入海洛因之價格必較販出之價格低廉，或以
    同一價格而減少海洛因之份量，而有從中賺取差額利潤圖利
    之意圖及事實，此應屬合於論理法則，且不違背社會通常經
    驗之理性判斷，是本件被告基於營利之意圖而販賣海洛因一
    節，應堪認定。
四、至證人丙○○於原審審理中雖改變證詞，改稱：我與被告是
    被查獲前的幾個月在朋友那裡賭博認識的，我本身有施用毒
    品，毒品是向叫「阿蹦」的人購買的，我都叫被告「阿弟」
    ，96年2月11日，我因為持有毒品被警察查獲，警察叫我交1
    個人，不然要辦我販賣，所以我在晚上6時許打電話給被告
    ，叫被告將我放在被告那裡的2包毒品拿過來，我在96年2月
    11日並沒有要和被告買毒品，因為96年2月10日晚上，我與
    被告在朋友「刁子」家中賭博，被告有借我4萬元，我就押
    了2包海洛因在被告那裡，警察叫我交出東西，我不知道哪
    裡有，後來我想到有2包東西在被告那裡，所以才講出被告
    ，我不知道會害被告被起訴販賣云云（見原審卷第62頁至第
    69頁）。惟按：
（一）證人丙○○於原審雖證述：警訊係受員警不當引導云云，
      惟證人丙○○於原審對所謂不當引導之警員究為何人無法
      提出說明，證人丙○○此部分之證詞，已有可疑。而證人
      丙○○於96年4月25日接受檢察官訊問時，經檢察官告知
      具結之義務及偽證罪之處罰後，仍在具結之後為相同之陳
      述，亦未就警員有不當取證行為向檢察官有所陳訴，另據
      原審勘驗證人丙○○之警詢錄音光碟，關於被告販賣毒品
      之內容均為證人丙○○自行說出，並非員警引誘證人丙○
      ○為此證述，其間未聞警員有恐嚇利誘之語氣，有原審勘
      驗筆錄附卷可稽（見原審卷第119頁至第125頁）。參酌本
      案並無任何反證顯示證人丙○○於警詢時之陳述有何違反
      其任意性之情形，就證人丙○○警詢時製作筆錄之客觀環
      境，應具有可信之情況擔保，而查獲本案之證人陳正育於
      原審具結證述：沒有跟丙○○說一定要交出上手，否則要
      以販賣毒品辦，丙○○的上手，的確是丙○○主動說出的
      等語（見原審卷第96頁）。證人丙○○於偵查、原審審理
      程序中亦始終未主張警員於警詢中有對其刑求或有其他違
      法取供之情事，堪認證人丙○○於警詢中並無任何受強暴
      、利誘、脅迫或刑求等不正取供之情事存在，上揭警詢筆
      錄確係警員依證人丙○○基於自己自由意思之供述而為記
      載。證人丙○○警詢筆錄內容既係根據其陳述之內容所記
      載，該筆錄內容之公正客觀性即無由質疑，參酌證人丙○
      ○於查獲後即經警方對其製作筆錄，其記憶印象深刻，且
      為配合警方查察其毒品來源之自願性陳述，核其警詢陳述
      內容亦較無受他人不正干預之可能，以之與其在原審作證
      所為陳述相較，證人丙○○於警詢時之陳述與原審證述不
      符部分，當具有較可信之情況。
（二）又證人丙○○於原審雖另證述：於96年2月10日晚間6、7
      時許，我與被告在桃園縣中壢市○○路600多號某處賭博
      ，現場總共有幾個人，我不清楚，但是有3個人在賭博，
      是用骰子賭，後來只剩下我與被告，另外1個人的名字，
      我不清楚，我現金帶了3萬元輸掉了，被告又借我4萬元，
      我總共輸掉7萬元，7萬元都是被告贏走的，玩完了之後，
      我沒有錢可以還給被告，因為被告自己也有在施用毒品海
      洛因，所以我才將毒品海洛因2包抵給被告，1包海洛因是
      1錢，海洛因的形狀是壓成一團的塊狀，不是粉末，是被
      告叫我抵押毒品的，我約在晚上8、9點離開賭場的，我離
      開時被告還在，我有跟被告說給我1天的時間，我隔天就
      會還錢，當時市面上毒品海洛因的價格1錢約3.7克2萬多
      元云云（見原審卷第67頁至第70頁），惟被告於警詢、檢
      察官訊問及原審卻分別供述：扣案之3包毒品及電子磅秤
      均是「小古」的，「小古」於96年2月10日賭博輸給我快
      要3萬元，因為我跟「小古」不熟，所以才會將「小古」
      的毒品留在身上，後來「小古」說要還錢，我才把「小古
      」質押的毒品及電子磅秤還給「小古」，我並沒有施用毒
      品；我與丙○○前1天在桃園縣中壢市○○路612號2樓賭
      博，該處是1間賭場，我只知道負責開門的人叫「刁子」
      ，96年2月10日凌晨開始在該處賭博，我進去大約半小時
      就開始賭，我與丙○○是賭骰子，約有3、4個人一起賭，
      丙○○抵押2包毒品給我，毒品是用夾練袋裝的，外型是
      白色塊狀，也有粉末，丙○○當天帶的現金約有4萬元，
      加上欠我的，丙○○約輸了10萬元，丙○○欠我的錢將近
      有4萬元，丙○○原本要再跟我借錢，但是我不肯，我與
      丙○○有約定1天的時間還錢，我記得是在96年2月10日快
      天亮的時候離開，我沒有叫丙○○抵押毒品給我，是丙○
      ○自己要抵押，海洛因的市價約1錢2萬多元，另1包標示
      為0.6公克的粉末海洛因是我自己的，電子磅秤也是我的
      ，因為我隨時都會施用海洛因，我每天都會控制自己施用
      的量云云（見偵查卷第10頁、第31頁、原審院卷第36頁、
      第70頁至第75頁）。觀諸被告與證人丙○○就96年2月10
      日賭博時間、證人丙○○當日究竟輸掉多少錢、證人丙○
      ○為何要將毒品抵押予被告、抵押毒品之形狀等重大爭點
      ，被告與證人丙○○所述之情節均有重大歧異，而被告與
      證人丙○○僅係一般朋友關係，對於賭博輸贏必定會錙銖
      必較，然其等對於證人丙○○究竟積欠多少債務，竟無法
      說出正確金額，證人丙○○於原審之證述及被告之供述，
      已有重大瑕疵。又被告於本院行準備程序時，謂當時係由
      綽號「阿炮」之乙○○開車載往桃園縣中壢市○○街612
      號賭場並載返臺北，然本院依被告及其辯護人之聲請傳喚
      該綽號「阿炮」之乙○○到庭作證，其接受被告選任辯護
      人詰問時，具結證稱其雖認識被告，但未曾開車載過被告
      ，亦未去過桃園縣中壢市○○街612號，復未與被告去過
      賭場等語（見本院98年5月27日審判筆錄第2頁、第3頁）
      ，被告之辯詞與證人丙○○於原審之證述，顯屬虛偽，無
      從採信。
五、綜上所析，本件事證明確，被告所辯無非卸責之詞，不足採
    信，其如事實欄所述之販賣第一級毒品海洛因之犯行，堪以
    認定，應依法論科。
參、論罪科刑之理由
一、按刑法上關於販賣罪，祇要被告本身原有販賣之故意，且已
    著手於販賣行為，即應分別情形論以販賣既遂或未遂。倘對
    造無買受之真意，為協助警察辦案而佯稱購買，以求人贓俱
    獲，雖事實上不能真正完成買賣，但被告原來既有販賣之故
    意，並已著手於販賣行為，仍應論以販賣罪之未遂犯，有最
    高法院89年度臺上字第4144號判決意旨參照。查本件證人丙
    ○○配合警方打電話向有出售第一級毒品海洛因本意之被告
    ，佯稱欲購買第一級毒品海洛因，丙○○無實際購買毒品之
    真意，故即令被告信以為真，因而基於販賣之故意，攜帶毒
    品前往約定地點以進行交易，並著手實施販賣之行為，其亦
    難以真正完成毒品之買賣行為，故應僅成立販賣第一級毒品
    未遂罪。核被告所為，係犯毒品危害防制條例第4條第6項、
    第1項之販賣第一級毒品未遂罪，至於新修正之毒品危害防
    制條例第4條第1項規定，雖於98年5月20日公布，就販賣第
    一級毒品海洛罪刑，其中得併科罰金刑之上限由舊法之1千
    萬元，提高為2千萬元，然其未就施行日期另為規定，依中
    央法規標準法第14條及同條例第36條規定，上開修正條文係
    於公布後6個月始施行，故本案於裁判之時尚無新舊法比較
    適用之問題。被告為販賣而持有第一級毒品之低度行為，應
    為販賣第一級毒品之高度行為所吸收，自不另論罪。檢察官
    認被告本件犯行成立販賣第一級毒品既遂罪，尚有誤會，而
    未遂並非獨立之犯罪，僅是犯罪狀態，不生變更法條問題，
    併此敘明。被告上開犯行，因證人丙○○欠缺購買真意而未
    遂，依刑法第25條第2項規定，減輕其刑。
二、原審據此對被告論罪科刑，固非無見，惟揆諸最高法院93年
    度臺上字第5088號要旨，依毒品危害防制條例第18條第1項
    前段所規定查獲之毒品，不問屬於犯人與否，均沒收銷燬之
    ，乃刑法第38條第1項第1款之特別規定。此所稱「查獲」之
    毒品，係指有罪判決書於事實欄內，已經認定為被告有罪事
    實之毒品，即足當之，倘未能證明業已滅失，即應依上揭特
    別規定，諭知沒收銷燬。本案被告所持有為警查獲之3包第
    一級毒品海洛因，原共淨重7.8公克，經法務部調查局混合
    取樣秤重而得出合計驗餘淨重6.69公克、純度81.76%，純質
    淨重5.66公克之鑑定結果，此可見前引偵查卷第37頁法務部
    調查局96年3月16日調科壹字第09623022700號鑑定書，對照
    被告與丙○○約定之毒品交易重量為2錢即7.5公克，被告又
    攜有電子磅秤，被告所持有第一級毒品海洛因3包應係作為
    出售之用，被告於原審辯稱其中1包0.6公克係供自己施用，
    並不可信，原審就此部分採納被告片面辯詞，其事實認定已
    有違誤，而本院遍查全卷及以公務電話向桃園臺灣桃園地方
    法院檢察署執行科查詢結果（見本院被告全國前案紀錄表之
    加註事項），並無證據可認上開海洛因已因執行銷燬而不存
    ，依毒品危害防制條例第18條第1項前段規定，自仍應全部
    予以諭知沒收銷燬之，原審以前述扣案第一級毒品海洛因3
    包，其中被告本欲販賣予證人丙○○之第一級毒品海洛因2
    包，本應依毒品危害防制條例第18條第1項前段之規定宣告
    沒收銷燬之，惟因被告另涉施用第一級毒品罪嫌經檢察官起
    訴，經臺灣桃園地方法院於96年7月27日以96年度訴字第129
    6號判決諭知沒收銷燬在案，認無庸重覆諭知沒收銷燬，尚
    有未洽，被告提起上訴，求為撤銷改判其無罪，固無理由，
    然原審關於扣案海洛因之從刑宣告，已有前述瑕疵，且影響
    於判決之主文，仍應由本院撤銷改判。
三、爰審酌被告犯罪動機、情節、其販售毒品海洛因因未遂之行
    為，不僅影響他人健康，並對社會治安構成危害，犯後復飾
    詞圖卸，態度不佳等一切情狀，量處有期徒刑15年6月。扣
    案第一級毒品海洛因合計驗餘淨重6.69公克（純度81.76%，
    純質淨重5.66公克）依毒品危害防制條例第18條第1項前段
    諭知沒收銷燬之，至包裝上述海洛因之塑膠袋3只，因其內
    所置放之海洛因為粉末狀態，即使為秤出淨重而將海洛因倒
    出，若進行微物鑑識分析，其袋內仍難免有微量海洛因殘餘
    成份，衡諸執行之實際，當亦一併沒收銷燬之。扣案峰牌香
    菸盒1個及電子磅秤1台，為被告所有，該香菸盒為本件第一
    級毒品海洛因之第二層包裝，有防止海洛因裸露、逸出及潮
    濕之功用，並便於攜帶，電子磅秤可供被告交易毒品時秤量
    所用，均應依毒品危害防制條例第19條第1項之規定沒收。
    至於未扣案之被告所使用門號0000000000之行動電話1支，
    係被告所有供販賣毒品所用之物，無證據證明已滅失，爰應
    依同條例第19條第1項規定沒收，如不能沒收時，追徵其價
    額（最高法院95年度臺上字第4105號、96年度臺上字第1038
    號判決意旨參照），至該支手機門號之SIM卡亦已扣案，使
    用者向電信業者申辦租用門號，於開通上線後電信業者即將
    SIM所有權移轉予使用者，有遠傳電信股份有限公司97年4月
    10日遠傳（企營）字第09710300937號函附卷可參，是上開
    行動電話內所含之SIM卡已屬被告所有，自應依毒品危害防
    制條例第19條第1項之規定宣告沒收。
四、本件證人丙○○，於偵查中就所親身見聞被告是否有販賣毒
    品之事，具體向檢察官陳述並具結，於原審審理中經傳喚再
    為證人，於具結後，竟然就此重要事實全盤否認偵查中之陳
    述，並虛構前揭警詢、偵查中所言係虛偽陳述等情，此部分
    證人丙○○涉嫌偽證犯罪，爰依職權告發，請檢察官另行依
    法處理。
五、被告經合法傳喚，無正當理由未到庭，爰不待其陳述，逕行
    判決。
據上論斷，應依刑事訴訟法第371條、第369條第1項前段、第364
條、第299條第1項前段，98年5月20日修正公布前之毒品危害防
制條例第4條第6項、第1項、第18條第1項前段、第19條第1項，
刑法第11條前段、第25條第2項，判決如主文。
本案經檢察官劉異海到庭執行職務
中    華    民    國    98    年    6     月    17    日
            刑事第十三庭  審判長法  官    曾德水
                                法  官    林婷立
                                法  官    陳恆寬
以上正本證明與原本無異。
如不服本判決，應於收受送達後10日內向本院提出上訴書狀，其
未敘述上訴之理由者並得於提起上訴後10日內向本院補提理由書
（均須按他造當事人之人數附繕本）「切勿逕送上級法院」。
                                書記官    黃家麟
中    華    民    國    98    年    6     月    24    日
附錄本案論罪科刑法條全文
98年5月20日修正公布前之毒品危害防制條例第4條
製造、運輸、販賣第一級毒品者，處死刑或無期徒刑；處無期徒
刑者，得併科新臺幣一千萬元以下罰金。
製造、運輸、販賣第二級毒品者，處無期徒刑或七年以上有期徒
刑 ，得併科新臺幣七百萬元以下罰金。製造、運輸、販賣第三
級毒品者，處五年以上有期徒刑，得併科新臺幣五百萬元以下罰
金。
製造、運輸、販賣第四級毒品者，處三年以上十年以下有期徒刑
，得併科新臺幣三百萬元以下罰金。製造、運輸、販賣專供製造
或施用毒品之器具者，處一年以上七年以下有期徒刑，得併科新
臺幣一百萬元以下罰金。
前五項之未遂犯罰之。


司法院資訊處製作；財團法人民間司法改革基金會備份。
